臺灣新竹地方法院民事裁定　　　　　　　100年度訴字第323號
原　　　告　葉瑞美
被　　　告　王文
上列當事人間請求損害賠償事件，經原告於刑事程序附帶提起民
事訴訟，嗣經本院刑事庭裁定移送民事庭，本院裁定如下：
    主  文
原告之訴及假執行之聲請均駁回。
    理  由
一、按因犯罪而受損害之人，於刑事訴訟程序得附帶提起民事訴
    訟，對於被告及依民法負賠償責任之人，請求回復其損害。
    前項請求之範圍，依民法之規定。刑事訴訟法第487條固定
    有明文。惟提起附帶民事訴訟，應於刑事訴訟起訴「後」第
    二審辯論終結前為之。刑事訴訟法第488條前段亦定有明文
    。又因犯罪而受損害之人，固得依刑事訴訟法第487條第1項
    之規定於刑事訴訟程序附帶提起民事訴訟，對被告及依民法
    負賠償責任之人請求回復其損害，惟該附帶民事訴訟，必限
    於起訴之犯罪事實所生之損害者，始得提起之；換言之，附
    帶民事訴訟之提起，必以刑事訴訟程序之存在為前提，若刑
    事訴訟未經提起公訴或自訴，或「非刑事訴訟程序認定之犯
    罪事實侵害其私權」，縱因同一事故而受有損害，亦不得對
    於應負賠償責任之人，提起附帶民事訴訟；因犯罪而受損害
    之人，於刑事訴訟程序固得附帶提起民事訴訟，對於被告請
    求回復其損害，但其請求回復之損害，以「被訴犯罪事實」
    所生之損害為限，否則縱令得依其他事由，提起民事訴訟，
    亦不得於刑事訴訟程序附帶為此請求。此項限制，於該附帶
    民事訴訟經刑事法院依刑事訴訟法第504條第1項規定以裁定
    移送同院民事庭後，亦有其適用。（最高法院91年台抗字第
    491號裁定要旨、91年台抗字第306號裁定要旨、97年台上字
    第1809號判決要旨參照）。又按刑事庭移送民事庭之附帶民
    事訴訟，僅移送後之訴訟程序應適用民事訴訟法，至移送前
    之訴訟行為是否合法，仍應依刑事訴訟法之規定。是...刑
    事法院原應依同法502條第1項規定，以判決駁回之，如誤以
    裁定移送於民事庭，其訴之不合法，自不因其移送民事庭而
    受影響。（最高法院96年台抗字第46號裁定要旨參照）。
二、本件原告提起附帶民事訴訟，依附帶民事起訴狀所為之聲明
    及主張略以：
（一）被告為了大陸女子劉國云於99年8月19日被遣返，每月給
      第三人劉國云新臺幣（下同）5萬元，被告到原告任職公
      司向原告要錢，而且常在原告面前稱對方是老婆，對方也
      稱被告是老公。被告於99年10月15為了第三人劉國云一句
      話（原告打電話鬧第三人劉國云），打原告一巴掌，後來
      陸續又把房間門鎖塞橡皮筋用火熔，讓原告無法開啟房間
      門，又恐嚇原告下次換車子，一次是把鐵門設定不讓原告
      進家裡。99年11月14日又故意把原告的車子推倒，硬推原
      告到門外，不讓原告住家裡。99年11月8日放錢給第三人
      劉國云領，特地到原告任職公司當著同事面前對原告恐嚇
      稱「妳想死了，我成全妳」等語。被告不時一直對原告精
      神施壓，讓原告心理與精神受創極深，精神感到很害怕，
      害怕被告隨時會找原告麻煩，爰請求精神損害賠償300萬
      元。
（二）為此，爰聲明判命：
    (一)被告應給付原告3,000,000元，及自起訴狀繕本送達日起
      至清償日止按年息5%計算之利息。
    (二)訴訟費用由被告負擔。
    (三)原告願供擔保，請准宣告假執行。
三、經查，本件原告據以提起附帶民事訴訟之刑事案件係被告被
    訴於99年11月8日10時許對原告恫稱：「妳鬧我的朋友，是
    不是想死，妳想死我就成全妳」等語，致原告心生畏懼，乃
    經臺灣新竹地方法院檢察署檢察官以被告涉犯刑法第305條
    恐嚇危害安全罪嫌向本院刑事庭聲請以簡易判決處刑，並於
    99年12月31日繫屬本院，嗣經本院刑事庭以100年度竹北簡
    字第26號刑事簡易判決判處被告拘役50日，如易科罰金，以
    新臺幣1,000元折算1日確定（按被告上訴後撤回而確定），
    有臺灣新竹地方法院檢察署99年12月31日竹檢家樸99偵8963
    字第06420號函、臺灣新竹地方法院檢察署檢察官99年度偵
    字第8963號聲請簡易判決處刑書暨本院100年度竹北簡字第
    26號刑事簡易判決在卷可稽。然原告乃於臺灣新竹地方法院
    檢察署檢察官向本院刑事庭聲請簡易判決處刑繫屬本院前之
    99年12月30日提起本件附帶民事訴訟，有原告附帶民事訴訟
    狀狀載本院收狀日期戳章可參，顯然原告提起本件附帶民事
    訴訟尚與刑事訴訟法第488條前段所定應於刑事訴訟起訴「
    後」為之之規定有違；況原告提起之本件附帶民事訴訟關於
    被告被訴刑事犯罪事實以外部分，縱令原告得依其他事由提
    起民事訴訟，亦不得於本件刑事訴訟程序附帶為此請求，故
    原告就被告被訴犯罪事實以外部分，併於刑事訴訟程序附帶
    提起民事訴訟請求損害賠償，此部分之訴亦不合法。
四、綜上，本件原告於刑事訴訟程序附帶提起民事訴訟之訴為不
    合法，本院刑事庭原應依刑事訴訟法第502條第1項規定，以
    判決駁回原告附帶民事訴訟之訴，雖本院刑事庭未判決駁回
    而誤裁定移送本院民事庭，然原告之起訴仍屬不合程式，自
    不因其移送本院民事庭而受影響，又無從補正，揆諸前揭規
    定及說明，自應以裁定駁回其訴。又原告之訴既不合法，其
    假執行之聲請即失所依附，應併予駁回。
五、依民事訴訟法第249條第1項第6款，裁定如主文。
中    華    民    國   100    年    7     月    13    日
                              臺灣新竹地方法院民事第二庭
                                  法  官  汪  銘  欽
以上正本係照原本作成。
如對本裁定抗告須於裁定送達後10日內向本院提出抗告狀。
中    華    民    國   100    年    7     月    13    日
                                  書記官  嚴  翠  意